臺灣新竹地方法院刑事判決　　　　　　 94年度勞安訴字第3號
公　訴　人　臺灣新竹地方法院檢察署檢察官
被　　　告　金多利營造有限公司
法定代理人　甲○○
被　　　告　甲○○
上列被告等因業務過失致死等案件，經檢察官聲請簡易判決處刑
（94年度偵字第2338號），本院認不宜以簡易判決處刑，改依通
常程序並依簡式審判程序審理，並判決如下：
    主      文
金多利營造有限公司違反雇主對防止有墜落、崩塌之虞之作業場
所引起之危害應有符合標準之必要安全設備之規定，致發生死亡
之職業災害，科罰金新台幣陸萬元。
甲○○從事業務之人，因業務上之過失致人於死，處有期徒刑
月，如易科罰金，以佰元折算壹日。
    事      實
一、金多利營造有限公司（以下簡稱金多利公司），為經行政院
    勞工委員會依勞工安全衛生法第4條第1項第15款規定公告指
    定為適用勞工安全衛生法之事業，而甲○○則為金多利公司
    之經營負責人，負責經營建築及土木工程之工作，為從事業
    務之人，其等均為勞工安全衛生法所稱之雇主，詎於民國93
    年8月10日下午3時許，金多利公司承攬新竹市○○街306號
    新竹市元培科技技術學院新苑宿舍整建工程，並僱用乙○○
    從事上開工程工作，本應注意對勞工施以從事工作及預防災
    變所必要之安全衛生教育訓練並訂定安全衛生工作守則；對
    防止有墜落、崩塌等之虞之作業場所引起之危害，應有符合
    標準之必要安全設備並實施自動檢查；且雇主使勞工以捲揚
    機等吊運物料時，安裝前需核對並確認設計資料及強度計算
    書，且吊掛之重量不得超過該設備所能承受之最高負荷，而
    依當時現場一切客觀狀況，並無不能注意之情事，竟疏未注
    意致乙○○於從事砂石吊運作業時遭掉落之捲揚機打中頭部
    ，經送新竹市南門綜合醫院急救，仍因重物掉落撞擊導致頭
    部鈍力損傷於同日下午7時許不治死亡。
二、案經乙○○之弟丙○○訴由新竹市警察局第三分局報請臺灣
    新竹地方法院檢察署檢察官相驗後自動檢舉偵查起訴。
    理      由
一、本件被告金多利公司所犯違反勞工安全衛生法第31條第2、1
    項之罪，及被告甲○○所犯違反勞工安全衛生法第31條第1
    項、刑法第276條第2項之罪，均尚非死刑、無期徒刑、最輕
    本刑為3年以上有期徒刑之罪，或高等法院管轄第一審之案
    件，被告兼金多利公司代表人甲○○於本院審判程序進行中
    ，就被訴事實為有罪之陳述，經本院合議庭認合於刑事訴訟
    法第273條之1第1項之規定，裁定進行簡式審判程序，合先
    敘明。
二、上開事實，業據被告兼金多利公司代表人甲○○於本院準備
    程序及審理時坦承不諱，且據證人即翁昭宗證述綦詳，並有
    被害人丙○○南門綜合醫院診斷證明書及現場照片在卷足憑
    。按勞工安全衛生法第2條第2項規定「本法所稱雇主，謂事
    業主或事業之經營負責人。」，同法第4條第1項第4款規定
    「本法適用於左列各業：．．．十五、其他經中央主管機關
    指定之事業。」；次按勞工安全衛生法第5條第1項第5款則
    規定「雇主對於左列事項應有符合標準之必要安全設備：．
    ．．五、防止有墜落、崩塌之虞之作業場所引起之危害。」
    。經查，本件被害人乙○○係受雇於被告金多利公司，而為
    適用勞工安全衛生法之事業，被告甲○○則為被告金多利公
    司之事業經營負責人，此為被告甲○○所自承，並有營利事
    業登記證在卷可稽，則依上揭勞工安全衛生法第2條第2項、
    第4條第1項第15款規定，被告金多利公司及被告甲○○均為
    勞工安全衛生法所稱之雇主，自應詳予注意前開對防止該場
    所引起危害應有符合標準之必要安全設備及防護措施等規定
    ，並有注意之義務，而依事發當時情形並無不能注意之情事
    ，詎其等竟均疏未注意及此，致被害人乙○○在無必要安全
    衛生設備之情形下施工，而發生本件死亡之意外，被告金多
    利及甲○○均違反前揭勞工安全衛生法之規定，又被告甲○
    ○亦顯然有過失責任甚明。復本件事故經送行政院勞工委員
    會北區勞動檢查所鑑定亦同此認定，並有行政院勞工委員會
    北區勞動檢查所函及職業災害檢查報告書一份可資參考，堪
    認被告甲○○就本件事故之發生確有過失，至為明灼。而被
    害人乙○○確因本件職業災害事故受有頭部鈍力損傷而不治
    死亡，此亦經檢察官督同法醫師相驗屬實，製有勘驗筆錄、
    相驗屍體證明書、驗斷書及相驗採證照片等件在卷可證，是
    被告甲○○之過失行為與被害人乙○○之死亡結果間，顯具
    有相當因果關係，堪以認定。綜上，是被告等前開自白核與
    事實相符，應堪採信。本件事證明確，被告等犯行均堪以認
    定，應予依法論科。
三、查被告金多利公司及被告甲○○均為勞工安全衛生法所稱之
    雇主，竟均違反上揭勞工安全衛生法第5條第1項第5款規定
    ，對防止有墜落、崩塌之虞之作業場所所引起之危害，未設
    置有符合標準之必要安全設備以防止墜落發生，亦未提供必
    要之防護措施，致發生被害人乙○○死亡之結果，核被告金
    多利公司及被告甲○○所為均係犯勞工安全衛生法第31條第
    1項之罪，被告金多利公司則應依勞工安全衛生法第31條第
    2項規定，科以同條第1項規定之罰金刑。另被告甲○○為從
    事業務之人，本應注意被害人乙○○施工時所應採取必要之
    安全措施並提供安全之必要防護措施，而依當時情形又非不
    能注意，竟疏未注意，而生本件被害人乙○○死亡之結果，
    核其所為係另犯刑法第276條第2項之業務過失致死罪。被告
    甲○○所犯上開2罪，為屬1行為觸犯數罪名之想像競合犯，
    依刑法第55條規定，應從一重之刑法第276條第2項之業務過
    失致死罪處斷。爰審酌被告金多利公司及被告甲○○均為雇
    主，輕忽勞工生命安全保障，致生本件意外，並導致被害人
    乙○○死亡之結果，殊值非難，惟念及被告金多利公司、甲
    ○○於事故發生後業已給付被害人家屬新台幣126萬元，此
    有和解書可查（雖事後發現本件民事和解之委任人涉有詐欺
    犯行，致被害人家屬未實際獲償，惟此部分尚難歸責於被告
    等），並犯罪後坦認犯行，尚具悔意等一切情狀，認宜各量
　　處如主文所示之刑，並就被告甲○○部分諭知易科罰金之折
　　算標準，以示儆懲。
據上論斷，應依刑事訴訟法第452條、第273條之1第1項、第299
條第1項前段，勞工安全衛生法第31條第1項、第2項，刑法第11
條前段、第276條第2項、第55條、第41條第1項，罰金罰鍰提高
標準條例第1條前段、第2條，判決如主文。
本案經檢察官許麗美到庭執行職務。
中　　華　　民　　國　　94　　年　　8　　月　  24     日
                  刑事第一庭法    官  彭淑苑
以上正本證明與原本無異。
中　　華　　民　　國　　94　　年　　8　　月　  24     日
                            書 記 官  李佩真
附錄本案論罪科刑法條
勞工安全衛生法第31條
違反第 5 條第 1 項或第 8 條第 1 項之規定，致發生第 28 條
第 2 項第 1 款之職業災害者，處 3 年以下有期徒刑﹑拘役或
科或併科新台幣15萬元以下罰金。
法人犯前項之罪者，除處罰其負責人外，對該法人亦科以前項之
罰金。
中華民國刑法第276條第2項
從事業務之人，因業務上之過失犯前項之罪者，處 5 年以下有期
徒刑或拘役，得併科3千元以下罰金。
